臺灣臺中地方法院民事判決
110年度重訴字第392號
原      告  財政部國有財產署中區分署

法定代理人  趙子賢  
訴訟代理人  林琦勝律師
            黃曉薇律師
被      告  陳羅翠琴
訴訟代理人  陳德源  
上列當事人間拆屋還地等事件，本院於民國110年10月15日言詞
辯論終結，判決如下：
    主    文
被告陳羅翠琴應給付原告新臺幣2,515元，及自民國110年7月14
日起至清償日止，按年息5%計算之利息。
訴訟費用新臺幣1,000元由被告負擔。
本判決第一項得假執行。
    事實及理由
一、按訴狀送達後，原告不得將原訴變更或追加他訴。但請求之
    基礎事實同一、擴張或減縮應受判決事項之聲明、不甚礙被
    告之防禦及訴訟之終結者，不在此限，民事訴訟法第255條
    第1項第2款、第3款、第7款分別定有明文。本件原告起訴時
    聲明第一項原請求被告陳羅翠琴應將座落於臺中市○○區○○段
    00地號土地上之農作等地上物（詳以地政機關實測為準）除
    去騰空，並將土地返還予原告。第二項原請求被告陳羅翠琴
    應給付原告新臺幣（下同）4,944元，暨自起訴狀繕本送達
    之翌日起至清償日止，按年息5%計算之利息。並自民國110
    年7月1日起至返還土地之日止，按月給付原告206元。嗣被
    告於110年9月3日言詞辯論審理時表示地上農作物、水泥土
    、房屋都已經拆除，土地已交還給原告（見本院卷第67-69
    頁），原告亦於110年10月15日言詞辯論期日確認被告已返
    還系爭土地，且變更訴之聲明如後述原告主張（見本院卷第
    75頁），其中第一項聲明不請求，第二項聲明為請求相當於
    租金之不當得利部分，原告縮減請求金額，核其聲明為減縮
    應受判決事項之聲明，且請求之基礎事實同一，均合於前開
    規定，應予准許。
二、原告主張：
　㈠坐落臺中市○○區○○段00地號土地（下稱系爭土地）係中華民
    國所有，而由原告管理，被告陳羅翠琴無權占用系爭土地約
    2,135平方公尺，於其上種植農作物，嗣於110年7月13日，
    被告已將占用系爭土地之地上物拆除並將土地返還原告，被
    告於無權占用期間受有相當於租金之不當得利，每月不當得
    利計算方式係依據國有非公用不動產被占用處理要點中第六
    點、第七點及該要點之附表計算。依國有非公用不動產使用
    補償金計收基準表項次二所示之計收標準為每年按當地地方
    政府公告當期正產物單價乘以正產物收穫總量乘以千分之二
    百五十計收。並依該計收基準表項次二(一)(1)「土地登記
    簿最後記載之地目為田、旱者，田地目以稻穀之價格；旱地
    目以甘藷之價格計算。其收穫總量，有等則者，依當地地方
    政府評定之同一等則為準；無等則者，以該地目中間等則計
    算。」、(2)「土地登記簿最後記載之地目非為田、旱，或
    無地目之記載者，比照前述(1)旱地目無等則之計算方式，
    即按旱地目中間等則，以甘藷價格計算。」，系爭土地地目
    雜，依前開所述應以旱地目中間等則計算枝甘藷價格計算，
    依臺中市公有土地各地目各等則生產量及佃租標準表所示，
    旱地目中間等則即14等則土地每公頃年生產量為9,280公斤
    ，甘藷價格自108年起至今為每公斤5元（說明：中部四縣市
    聯席會議決議，同年期四縣市之價格皆一致，爰以南投縣之
    公告為示意），經扣除被告已經繳納及自行拆除後之部分，
    不當得利應為2,515元。是原告依民法第179條不當得利返還
    請求權之規定，並於土地法第110條限度內，請求被告給付
    相當於租金之不當得利。
　㈡訴之聲明：⒈被告陳羅翠琴應給付原告2,515元暨自本件起訴
    狀繕本送達之翌日起至清償日止，按年息5%計算之利息。⒉
    原告願供擔保請准予宣告假執行。
三、被告則以：
　㈠對原告主張占用面積部分不爭執，目前系爭土地上之農作物
    已清除，水泥土、房屋亦已經拆除，系爭土地已於110年7月
    份點交給原告，對原告請求之金額同意給付，但不願意負擔
    訴訟費用。並聲明：請求駁回原告之訴及假執行之聲請。
四、本院之判斷：
　㈠原告主張臺中市○○區○○段00地號土地係中華民國所有，而由
    原告管理，被告陳羅翠琴無權占用系爭土地約2,135平方公
    尺，於其上種植農作物，被告於無權占用期間受有相當於租
    金之不當得利等事實，為被告所不爭執，且業據原告提出土
    地登記第二類謄本、地籍圖謄本、土地使用現況略圖、現場
    照片等件在卷可稽（見本院卷第15-21頁、68-69頁），勘認
    原告主張之事實為真實。
　㈡按當事人於言詞辯論時為訴訟標的之捨棄或認諾者，應本於
    其捨棄或認諾為該當事人敗訴之判決，民事訴訟法第384條
    定有明文。而所謂為訴訟標的之認諾，乃指被告對於原告依
    訴之聲明所為關於某法律關係之請求，向法院為承認者而言
    ，其承認須於言詞辯論時為之，始生訴訟法上認諾之效力；
    又被告既於言詞辯論時為訴訟標的之認諾，法院即應不調查
    原告所主張為訴訟標的之法律關係是否果屬存在，而以認諾
    為該被告敗訴之判決基礎（最高法院45年台上字第31號、44
    年台上字第843號判決要旨參照）。經查，被告已拆除地上
    物並已返還系爭土地之事實為原告所不爭執（見本院卷第75
    頁），惟原告主張被告於無權占用系爭土地期間受有相當於
    租金之不當得利，原告依不當得利之法律關係請求被告給付
    如主文所示之金額及利息，業經被告於本院110年10月15日
    言詞辯論期日，當庭同意原告之請求而為認諾之意思表示（
    見本院卷第76頁），依前揭規定與說明，法院毋庸再為調查
    證據，即應本於被告之認諾而為被告敗訴之判決。從而，原
    告依不當得利之法律關係請求被告給付2,515元，及自起訴
    狀繕本送達之翌日即110年7月14日（見本院卷第47頁送達證
    書）起至清償日止，按年息5%計算之利息，為有理由，應予
    准許。
五、本件係本於被告認諾所為之判決，爰依民事訴訟法第389條
    第1項第1款之規定，依職權宣告假執行，此部分原告陳明願
    供擔保聲請宣告假執行，僅係促使本院職權發動，毋庸為准
    駁之諭知。
六、本件訴訟費用僅有裁判費1,000元（依減縮後之聲明核算）
    ，爰依民事訴訟法第78條，確定訴訟費用額及負擔如主文第
    2項所示。至於原告減縮訴之聲明部分，依同法第83條第1項
    前段規定，訴訟費用亦應由原告負擔，惟此部分因已非本件
    審理範圍，故此部分訴訟費用不在本判決主文所諭知原告應
    負擔之範圍內，併此敘明。
中　　華　　民　　國　　110 　年　　11　　月　　5 　　日
               民事第五庭  法  官  王奕勛
以上正本係照原本作成。
如對本判決上訴，須於判決送達後20日內向本院提出上訴狀。如
委任律師提起上訴者，應一併繳納上訴審裁判費。
中　　華　　民　　國　　110 　年　　11　　月　　5 　　日
                              書記官  高偉庭